臺灣高等法院刑事判決　　　　　　 94年度上更(一)字第254號
上　訴　人
即　被　告　丙○○
指定辯護人　本院公設辯護人　丁○○
上列上訴人因毒品危害防制條例案件，不服臺灣桃園地方法院89
年度訴字第775 號，中華民國89年8月9日第一審判決（起訴案號
：臺灣桃園地方法院檢察署89年度偵字第7482號），提起上訴，
經判決後，由最高法院發回，本院判決如下：
    主  文
原判決撤銷。
丙○○無罪。
    理  由
一、公訴意旨略以：丙○○基於概括之犯意，連續自民國（下同
    ）八十七年三月間至同年四月間，多次以新台幣二千元至四
    千元不等之代價在台北市○○區○○路一○七號等處，販賣
  　第二級毒品安非他命給甲○○。嗣因甲○○於八十七年五月
    十三日二十時二十分許在台北市○○○路二八六號地下一樓
    經警查獲，甲○○乃坦承有吸食安非他命，並供稱其所吸食
    之安非他命，係向丙○○（綽號小君）購得。嗣由甲○○與
　　丙○○約定於同月十四日一時購買安非他命，經警與甲○○
    同前往約定之地點台北縣中和市秀朗國小旁，查獲前來交付
    安非他命之丙○○，因認丙○○涉有麻醉藥品管理條例第十
    三條之一第二項販賣安非他命之罪嫌云云。
二、按犯罪事實應依證據認定之，無證據不得推定其犯罪事實。
    不能證明被告犯罪者，應諭知無罪之判決，刑事訴訟法第一
    百五十四條、第三百零一條第一項分別定有明文。又事實之
    認定，應憑證據，如未能發現相當證據，或證據不足以證明
    ，自不能以推測或擬制之方法，為裁判基礎，最高法院四十
    年台上字第八六號著有判例可資參照；且認定犯罪事實所憑
    之證據，雖不以直接證據為限，間接證據亦包括在內，然而
    無論直接證據或間接證據，其為訴訟上之證明，須於通常一
    般之人均不致有所懷疑，而得確信其為真實之程度者，始得
    據為有罪之認定，倘其證明尚未達到此一程度，而有合理之
    懷疑存在而無從使事實審法院得有罪之確信時，即應由法院
    為諭知被告無罪之判決，最高法院七十六年台上字第四九八
    六號亦著有判例足參。末按認定犯罪事實應依證據，為刑事
    訴訟法所明定，故被告否認犯罪事實所持之辯解，縱屬不能
    成立，仍非有積極證據足以證明其犯罪行為，不能遽為有罪
    之認定，最高法院亦分別著有三十年度上字第八一六號、第
    一八三一號判例可資參照。
三、本件公訴人認被告丙○○涉犯上開販賣安非他命之罪嫌，無
    非係以同案被告甲○○，就其歷次向被告買受安非他命之時
    間、地點、緣由等證述甚詳，為其論據。
四、訊據被告丙○○堅詞否認有何犯行，辯稱：伊不曾賣安非他
    命予甲○○，伊僅曾與甲○○合夥購買安非他命二次等語。
五、經查：
  (一)按被告或共犯之自白，不得作為有罪判決之唯一證據，仍應
    調查其他必要之證據以察其是否與事實相符，刑事訴訟法第
    一百五十六條第二項定有明文。故共犯之自白（其需踐行法
    定之調查程序，使具證據能力）仍應調查其他補強證據，以
    察其是否與事實相符。立法目的乃欲以補強證據擔保自白之
    真實性；亦即以補強證據之存在，藉之限制自白在證據上之
    價值，防止偏重自白，發生誤判之危險。以被告之自白，作
    為其自己犯罪之證明時，尚有此危險；以之作為其他共犯之
    罪證時，不特在採證上具有自白虛偽性之同樣危險，且共犯
    者之自白，難免有嫁禍他人，而為虛偽供述之危險。是則利
    用共犯者之自白，為其他共犯之罪證時，其證據價值如何，
    按諸自由心證主義之原則，固屬法院自由判斷之範圍。但共
    同被告不利於己之陳述，雖得採為其他共同被告犯罪之證據
    ，惟此項不利之陳述，須無瑕疵可指，且就其他方面調查，
    又與事實相符者，始得採為其他共同被告犯罪事實之認定。
    若不為調查，而專憑此項供述，即為其他共同被告犯罪事實
    之認定，顯與刑事訴訟法第一百五十六條第二項之規定有違
    。因之，現行刑事訴訟法下，被告之自白，或共同被告不利
    於己之陳述，其證明力並非可任由法院依自由心證主義之原
    則，自由判斷，而受相當之限制，有證據法定主義之味道，
    即尚須另有其他必要之補強證據，來補足其自白之證明力，
    始得採為斷罪資料。犯麻醉藥品管理條例第十三條之一第二
    項各款之罪，供出麻醉藥品來源因而破獲者，得減輕其刑，
    該條例第十三條之三定有明文。則吸用（施用）或販賣安非
    他命或毒品之人，如供出安非他命或毒品之來源因而破獲者
    ，既得邀減輕其刑之寬典，為擔保其所為不利於其他共同被
    告之陳述（即麻醉藥品或毒品來自其他共同被告之陳述）之
    真實性，尤應有足以令人確信其陳述為真實之補強證據，始
    能據以為論罪之依據（最高法院九十三年度台上字第四六四
    九號判決、八十七年度台上字第二五八０號判決參照）。查
    證人甲○○於警詢中陳稱「我前後向綽號『小君』購買了三
    次。第一次是八十七年二月底，在內湖區○○路旁，第二次
    是八十七年三月，在忠孝東路、基隆路口，第三次是八十七
    年四月底，在內湖區○○路旁，每次新台幣三千元或四千元
    不等」（見臺灣台北地方法院檢察署八十七年偵字第九八八
    九號影印卷第十頁反面）；嗣於偵查中卻證稱「第一次在八
    十七年三月初，在北市○○區○○路一０七號我公司，周女
    向我借四千元，後隔幾天沒錢還我，就拿安非他命抵債，在
    內湖文德路一泡沫紅茶店拿安非他命給我。第二次是八十七
    年三月底，同樣在文德路紫陽加油站，向周女買了三千元，
    第三次是八十七年四月底，在北市○○○路、基隆路口，我
    向周女買了兩千元」（見臺灣台北地方法院檢察署八十七年
    偵字第九八八九號影印卷第三八頁反面、第三九頁）。是證
    人甲○○就被告如何販賣安非他命地點、金額與方法之陳述
    ，前後歧異，難謂無疑，況本院遍查全卷，關於被告非法販
    賣之數量及獲利多寡等資料，均付闕如，亦無足以令人確信
    證人甲○○陳述為真實之補強證據，是證人甲○○之證詞，
    尚難證明被告確有販賣安非他命之犯行。
  (二)至證人甲○○雖於警訊時且證稱被告曾以00000000
    00號之行動電話與伊聯絡買賣安非他命，伊於案發日係撥
    該號電話，欲向被告買安非他命，結果係一綽號「阿吉」（
    即乙○○）者接到該電話，並向伊表示，以後要買安非他命
    直接找該「阿吉」即可，不必再找「小君」（即被告）云云
    。然證人乙○○於警詢中陳稱「（你與甲○○及丙○○如何
    聯絡？如何得知甲○○呼叫器號碼）我與他二人是以行動電
    話及呼叫器聯絡。我的行動電話是0000000000號
    ，甲○○的呼叫器是0000000000號，丙○○的呼
    叫器是000000000號。我會知道甲○○的呼叫器號
    碼，是因為丙○○曾經借我的行動電話與甲○○連繫買賣安
    非他命的事」（見臺灣台北地方法院檢察署八十七年偵字第
    九八八九號影印卷第七頁）；嗣於臺灣台北地方法院審理其
    所犯違反麻醉藥品條例案件時，則改稱「丙○○曾經欠我錢
    ，所以他就拿一條鍊子給我去當。周又稱鍊子是『佳佳』的
    。後來恰巧甲○○打我行動電話要找楊先生，就是周的男友
    。因為他的男友曾用我的電話call甲○○。所以巫以為這支
    電話是周的」（見原審卷(一)第一０六頁）。後於本院審理時
    供稱：其已不記得有無使用0000000000電話號碼
    之行動電話等語（見本院卷第八十四頁），從而證人乙○○
    ，就何人以其使用之行動電話與甲○○聯絡所為之陳述，前
    後難謂相符，亦難執為對被告不利之證據。
  (三)另證人楊大威、陳俊堅於本院前審均證稱：被告並無經濟能
    力及人脈，可販賣安非他命（見本院上訴卷(一)第六十七頁、
    上訴卷(二)九十三頁）。復參諸被告於偵查中供稱，「若巫女
    要安，請我幫忙調貨給他。我並沒有賣」（見臺灣台北地方
    法院檢察署八十七年偵字第九八八九號影印卷第三九頁反面
    ），嗣於原審及本院改稱：其與甲○○合夥購買安非他命云
    云（見原審卷二十二頁、本院卷(一)四五頁）。均非承認曾以
    安非他命抵償債務或販賣安非他命。是被告否認犯罪事實所
    持之辯解，縱屬不能成立，揆諸前述說明，仍非有積極證據
    足以證明其犯罪行為，不能遽為有罪之認定。
  綜上所述，尚難以證人甲○○之證述，遽認被告有販賣安非他
  命之事實。此外，復查無其他積極證據足認被告有何公訴人所
  指之犯行，揆諸首揭說明，不能證明被告犯罪，自應為無罪之
  諭知。
六、原審未予詳查，遽認被告犯罪，自有未合，被告上訴亦指摘
    及此，其上訴為有理由，自應由本院將原判決撤銷，依法諭
    知被告無罪之判決。
七、被告經合法傳喚，無正當理由不到庭，爰不待其陳述逕行判
    決。
據上論斷，應依刑事訴訟法第三百六十九條第一項前段、第三百
七十一條、第三百六十四條、第三百零一條第一項，判決如主文
。
本案經檢察官賴俊雄到庭執行職務。
中　　華　　民　　國　　94　　年　　8 　　月　　5 　　日
　　　　　　　　　刑事第二十庭審判長法　官  陳貽男
　　　　　　　　　　　　　　　　　  法　官  許仕楓
　　　　　　　　　　　　　　　　　  法　官  李世貴
以上正本證明與原本無異。
檢察官如不服本判決應於收受送達後十日內向本院提出上訴書狀
，其未敘述上訴之理由者並得於提起上訴後十日內向本院補提理
由書（均須按他造當事人之人數附繕本）。
                                    書記官  魏汝萍
中　　華　　民　　國　　94　　年　　8 　　月　　5 　　日
